【裁判字號】    88,易,333
【裁判日期】    920804
【裁判案由】    建築法
【裁判全文】
臺灣板橋地方法院刑事判決                          八十八年度易字第三三三號
    公  訴  人  臺灣板橋地方法院檢察署檢察官
    被      告  甲○○
右列被告因違反建築法案件，經檢察官提起公訴（八十七年度偵字第一五九六二號）
，本院判決如左：
    主  文
甲○○共同違反依建築法規定停止供電之建築物，非經主管建築機關審查許可，不得
擅自接電使用之規定，未經許可擅自接電使用，免刑。
    事  實
一、甲○○明知臺北縣板橋市○○路一一六號二樓之建築物，前因擅自變更供ＫＴＶ
    使用，業經臺北縣政府於民國八十四年四月十九日依建築法規定執行斷電停止供
    電（該建築物嗣後復經臺北縣政府先後於八十五年五月十三日及八十五年十二月
    四日分別以八五北府工使字第一五四八九五號函及八五北府工使字第四二九０六
    五號函各裁處罰鍰新臺幣六萬元，又先後於八十六年六月十七日及八十六年七月
    十六日分別以八六北工使字第Ｃ甲－六五五號函及八六北工使字第Ｃ甲－八二三
    號函勒令停止使用或恢復原來使用），竟仍與真實姓名年籍不詳之李姓成年男子
    ，基於犯意之聯絡，未經主管建築機關審查許可，即自八十六年十月間起共同在
    上址擅自接電使用前開建築物，經營「楓情ＫＴＶ酒店」（即「楓情音樂坊」）
    ，並由甲○○擔任名義負責人。嗣於八十七年七月九日，經臺北縣政府派員前往
    上址查獲該建築物仍有接電營業使用之事實，始悉上情。
二、案經臺北縣政府函送臺灣板橋地方法院檢察署檢察官偵查起訴。
    理  由
一、右揭自八十六年十月間起即與真實年籍姓名不詳之李姓成年男子共同在上址經營
    「楓情ＫＴＶ酒店」（即「楓情音樂坊」），並擔任名義負責人之事實，業據被
    告甲○○於偵查中供陳在卷，惟其矢口否認有何違反建築法之不法犯行，辯稱：
    伊在八十六年十月前係該店裡之幹部，自八十六年十月間起方擔任該店名義負責
    人，實際上係一位李先生在店內負責經營，伊進該店工作時該店即已有電，電費
    都是會計在繳交，伊並未曾看過電費收據，伊不知該建築物業經勒令停止使用並
    經斷電處分云云。經查被告甲○○確為「楓情ＫＴＶ酒店」（即「楓情音樂坊」
    ）之負責人乙節，除據被告自承在卷外，並有臺北縣政府於八十七年七月九日派
    員至上開建築物執行建築物公共安全之構造及設備檢查記錄表上所蓋之楓情音樂
    坊店章一枚附卷可證。次查上開建築物早於八十四年間即經臺北縣政府依法執行
    斷電處分在案，亦有臺北縣政府於八十四年四月十九日二十一時四十分許前往上
    開建築物執行斷電處分之執行斷電記錄表影本一紙在卷可參，而建築物經斷電處
    分後，電力公司即不再對該建築物提供電力，該建築物使用人即無電費繳交通知
    單憑以繳交電費，被告自八十六年十月間起於上開建築物擔任負責人，與真實年
    籍姓名不詳之李姓成年男子共同經營「楓情ＫＴＶ酒店」（即「楓情音樂坊」）
    ，迄自查獲之時起已九月餘，且被告於八十六年十月間擔任負責人之前即已任職
    於該店擔任幹部，其竟謂不知該建築物業經斷電處分云云，顯與常情有違，亦與
    經驗法則不符，所辯無非事後卸責之詞，尚不足採。此外，復有臺北縣政府八十
    五年五月十三日八五北府工使字第一五四八九五號函影本、八十五年十二月四日
    八五北府工使字第四二九０六五號函影本、八十六年六月十七日八六北工使字第
    Ｃ甲－六五五號函影本、八十六年七月十六日八六北工使字第Ｃ甲－八二三號函
    影本各一份及臺北縣政府行政處分書影本二份在卷可參。本件事證明確，被告犯
    行堪予認定。
二、按依建築法規定停止供水或供電之建築物，非經直轄市、縣（市）（局）主管建
    築機關審查許可，不得擅自接水、接電或使用，建築法第九十四條之一前段定有
    明文。被告甲○○違反前開規定，對於業經主管建築機關依建築法規定停止供電
    之建築物，未經主管建築機關審查許可，擅自接電及使用，應依同法第九十四條
    之一後段規定論處。被告與真實姓名年籍不詳之李姓成年男子就前開犯行有犯意
    聯絡及行為分擔，均為共同正犯。
三、查被告甲○○於本件行為後，於八十七年十一月二日因車禍致意識深度昏迷，瞳
    孔放大，腦部斷層掃描發現兩側顱骨骨折合併兩側顱內出血，於八十七年十一月
    二日施行兩側開顱術摘除腦血腫，八十七年十一月六日施行氣管切開術，八十七
    年十一月二十五日因外傷性硬腦膜下滲出液及水腦症而施行腦脊髓液腦室腹腔引
    流術，於八十八年一月九日出院，復於八十八年三月五日因腦脊髓液過量引流而
    再度住院，於八十八年三月五日施行腦脊髓液引流管置換術，八十八年三月十三
    日施行顱骨修補術，於八十八年三月二十六日出院，後被告意識遲緩、右側偏癱
    ，日常生活起居需旁人照顧及須長期門診追蹤治療，並已達重度肢障之程度等情
    ，此有財團法人亞東紀念醫院八十八年五月五日八八門六四－二字第０九七一號
    函、病歷資料影本一份及中華民國身心障礙手冊影本一紙在卷可參，前業經本院
    於八十八年七月十四日依刑事訴訟法第二百九十四條第二項被告因疾病不能到庭
    之規定，裁定停止審判。嗣復經本院於九十二年七月十七日實地前往被告住處勘
    查瞭解被告身心狀況，據被告之父乙○○表示：「被告目前日常生活需要人照料
    ，但行動、飲食、大小便尚可自理，此外，平日無法一人單獨出門，如果出門就
    不知如何回家，與被告溝通時，被告均無法瞭解談話內容，平日對話不外乎『好
    、沒有、謝謝、我在這裡就好』等語，被告不認識到家中的祖母，也不知道曾結
    婚、離婚並育有一名十二歲女兒之事實」、「被告腦部尚有白鐵用以固定頭骨，
    導致腦水不平衡因而影響神智，造成癲癇，當時車禍發生原因係被告酒後駕車」
    ，被告之母高紅緞表示：「被告三餐不正常，有時僅吃一餐，有時洗澡一洗就是
    三、四個小時，水一直開著，也不知道被告在浴室裡面做什麼，被告可以自己大
    小便，但意識比小孩還不如，被告不會看新聞，也不會看電視」，被告之兄廖宗
    文亦表示：「目前被告並未僱請看護，而是暫由兄嫂照顧，平日與被告溝通時，
    除了簡單的起居飲食外，被告對其他問題均不瞭解，目前被告係每月定期至亞東
    醫院領取癲癇藥物，每三個月須親自到院回診，被告之前因身分證遺失申請補發
    時，新店戶政事務所人員曾到家中詢問被告問題，被告因無法回答問題，因此無
    法補發身分證」，並經本院訊問被告之出生年月日、身分證號碼、前科、日常生
    活狀況、家中親人姓名及對檢察官起訴書所載犯罪事實之意見，被告均無法理解
    判斷問題內容，且被告亦無法一人獨自外出等情，有本院九十二年七月十七日訊
    問筆錄及勘驗筆錄各一份在卷可參，是經本院實地勘查被告身心狀況結果，堪認
    被告確仍有因疾病不能到庭之情形。而本件被告所犯本罪其法定刑係一年以下有
    期徒刑、拘役或科或併科新臺幣三十萬元以下罰金之罪，屬刑法第六十一條第一
    款前段最重本刑為三年以下有期徒刑、拘役或專科罰金之罪，且被告僅係擔任前
    開「楓情ＫＴＶ酒店」（即「楓情音樂坊」）之登記名義負責人，並非實際負責
    人（亦即人頭），其情節尚屬輕微，而被告先前亦無刑案紀錄，有臺灣板橋地方
    法院被告全國前案紀錄表及臺灣高等法院檢察署刑案紀錄簡覆表各一份附卷足憑
    ，其因一時失慮，誤罹法網，非無可憫，其現復因車禍受重傷後導致智識程度嚴
    重低落，對週遭人事物亦缺乏部分知覺理會及判斷作用，實已無對其再加以刑罰
    制裁之必要，堪認本件被告犯罪有顯可憫恕之情形，本院認為對被告依刑法第五
    十九條規定減輕其刑仍嫌過重，爰依刑法第六十一條第一款前段之規定，免除其
    刑。
四、末查本件被告已達因疾病不能到庭之程度，已如前述，且本案復顯有應諭知被告
    免刑判決之情形，本院爰不待被告到庭，逕行判決，附此敘明。
據上論斷，應依刑事訴訟法第二百九十九條第一項前段、第二百九十四條第三項，建
築法第九十四條之一，刑法第十一條前段、第二十八條、第六十一條第一款前段，判
決如主文。
本案經檢察官陳炎辰到庭執行職務。
中      華      民      國    九  十  二    年      八    月      四    日
                                  臺灣板橋地方法院刑事第一庭
                                      法      官  高  奕  驤
右正本證明與原本無異。
如不服本判決，應於判決送達後十日內向本院提出上訴狀 (應附繕本) ，上訴於
臺灣高等法院。
                                      書  記  官  廖  舜  宜
中      華      民      國    九  十  二    年      八    月      四    日
附錄本案論罪科刑法條全文：
建築法第九十四條之一：
依本法規定停止供水或供電之建築物，非經直轄市、縣（市）（局）主管建築機關審
查許可，不得擅自接水、接電或使用；未經許可擅自接水、接電或使用者，處一年以
下有期徒刑、拘役或科或併科新臺幣三十萬元以下罰金。


司法院資訊處製作；財團法人民間司法改革基金會備份。
